臺灣屏東地方法院民事判決　　　　　　 95年度簡上字第148號
上　訴　人　甲○○
　　　　　　　　　　　　號
訴訟代理人　陳炳彰律師
被　上訴人　乙○○
上列當事人間請求返還不當得利事件，上訴人對於中華民國95年
10月18日本院屏東簡易庭95年度屏簡字第449 號第一審判決提起
上訴，本院於民國96年3 月21日言詞辯論終結，判決如下：
    主  文
上訴駁回。
第二審訴訟費用由上訴人負擔。
    事實及理由
一、上訴人主張：上訴人於民國91年7 月間向訴外人嘉新食品化
    纖股份有限公司（下稱嘉新公司）購買成雞，貨款為新臺幣
    （下同）40萬元，上訴人並簽發票號BLB0000000、面額40萬
    元之支票1 紙（下稱系爭支票）交付代表嘉新公司收取系爭
    貨款之被上訴人。然被上訴人並未將系爭支票交付嘉新公司
    ，亦未將上訴人飼養並購買價值40萬元成雞之情事告知嘉新
    公司，反而私自挪用系爭支票，交付予訴外人鑫三峰實業有
    限公司（下稱鑫三峰公司）。鑫三峰公司取得系爭支票，經
    向付款銀行提示而遭退票後，持系爭支票向上訴人追索票款
    。上訴人乃交付鑫三峰公司40萬元，並取回系爭支票。雖嘉
    新公司因被上訴人隱瞞而不知上訴人有向其購買價值40萬元
    成雞乙事，然因上訴人另案向嘉新公司起訴請求給付飼養上
    開成雞費用12萬元，並經臺灣高等法院以94年度上易字第62
    9 號判決上訴人敗訴並經確定在案，致使嘉新公司知悉上訴
    人有向其購買成雞。復因被上訴人擅將本應交付嘉新公司之
    系爭支票交付鑫三峰公司，用以清償其私人債務，導致上訴
    人有再遭嘉新公司請求給付40萬元貨款之可能，而受有損害
    ，被上訴人無法律上之原因而獲有利益，被上訴人自應將前
    開貨款返還上訴人。為此，爰依不當得利法律關係，請求被
    上訴人返還上訴人40萬元不當得利。原審為上訴人敗訴判決
    ，上訴人不服，於法定期間提起上訴。並於本院聲明：(一)原
    判決廢棄。(二)被上訴人應返還上訴人40萬元及自92年1 月1
    日起至清償日止，按週年利率百分之5 計算之利息。
二、被上訴人則以：其為嘉新公司業務員，系爭支票簽發應係上
    訴人購買成雞，由被上訴人向上訴人收取91年7 月份及8 月
    份之貨款，惟上訴人無法一次支付，乃要求上訴人簽發系爭
    支票。上訴人所提出明細表當中382,943 元係7 月份貨款，
    餘17,057元部分則由應收取8 月份貨款中扣除。至於上訴人
    購買成雞貨源，有些來自於嘉新公司，有些來自於他人所飼
    養，其自己亦有飼養。上訴人本件所主張價值40萬元成雞來
    源，須由上訴人提出磅單，被上訴人才有辦法查知上訴人購
    買雞隻貨源來自何處。另前此被上訴人曾經匯款嘉新公司47
    萬元，該47萬元即包含本件上訴人請求之40萬元貨款。被上
    訴人並非無法律上原因而獲有利益，亦未造成上訴人損害。
    且依另案臺灣高等法院94年度上易字第629 號確定判決認定
    嘉新公司對上訴人可得請求抵銷之貨款債權為554,080 元，
    其中並無此筆上訴人主張之40萬元貨款債權，足證嘉新公司
    對上訴人並無40萬元貨款之請求權，縱令有之，上訴人亦可
    為時效之抗辯，顯無受損害之可能等語置辯。並於本院聲明
    ：上訴駁回。
三、兩造對於上訴人簽發系爭支票交付被上訴人，由被上訴將該
    紙支票轉讓鑫三峰公司，嗣鑫三峰公司持系爭支票向付款銀
    行提示而遭退票，另由上訴人交付鑫三峰公司40萬元後，取
    回系爭支票之事實不爭執。是本件本院所應審究者為：被上
    訴人是否無法律上原因而受有利益，致上訴人受有損害？經
    查：
  (一)上訴人於本院表示，有收到91年7 月份及8 月份購買之成雞
    ，其所購買成雞即係代嘉新公司飼養之雞隻，亦即由上訴人
    向嘉新公司買回所代養雞隻等語（見本院卷第16頁、29頁）
    。惟依上訴人所提出卷附嘉新公司土仿雞出售貨款明細表所
    示，該明細僅記載飼養者為上訴人及訴外人黃恆隆，並無買
    受者之記載。且上訴人與嘉新公司另案請求給付貨款訴訟中
    主張上訴人曾向嘉新公司購買價值40萬元成雞事實，然為嘉
    新公司所否認，並經臺灣高等法院以94年度上易字第629 號
    判決審認在案，而前開案件亦已判決確定，有上訴人所提出
    之判決附卷可稽。對於嘉新公司是否有出售價值40萬元成雞
    與上訴人之事實，上訴人於本件訴訟中，並未提出新證據，
    供本院審認前開案件中有關上訴人主張前開事實認定有所違
    誤，本院自無從為相左之認定，則上訴人主張本件價值40萬
    元成雞係向嘉新公司所購買，尚有疑義。
  (二)又上訴人有收到價值40萬元成雞，並簽發系爭支票交付被上
    訴人事實，已如前述，則前開成雞既無從認定係由上訴人代
    嘉新公司所飼養之成雞，貨源亦非來自嘉新公司，而上訴人
    既有收到該批成雞，應認該批成雞係被上訴人交付上訴人。
    至於該批成雞實際來源，乃被上訴人與飼養者間另一法律關
    係。上訴人既收取被上訴人交付價值40萬元成雞，並交付由
    其簽發系爭支票予被上訴人，被上訴人執有系爭支票即非無
    法律上原因而受有利益，應堪認定。
  (三)退步言之，縱價值40萬元成雞貨款請求權為嘉新公司所有，
    可認為係由上訴人向嘉新公司所購買，然兩造均於本院表示
    ，上訴人自89年至91年間，均有向嘉新購買成雞，購買成雞
    都是由兩造互為接洽，貨款亦由被上訴人向上訴人收取從無
    爭議，足見上訴人向嘉新公司購買成雞事宜，被上訴人有代
    理嘉新公司之權限，則上訴人簽發系爭支票交付被上訴人時
    ，對嘉新公司即生清償之效力，嘉新公司對上訴人貨款請求
    權即因清償而消滅。縱被上訴人未將系爭支票交付嘉新公司
    ，亦屬被上訴人與嘉新公司間糾葛，與上訴人無涉。上訴人
    主張其對嘉新公司另負擔40萬元貨款債務，應無足採。
四、綜上所陳，上訴人既已收到被上訴人交付價值40萬元成雞，
    訴外人嘉新公司對上訴人亦無貨款請求權，被上訴人執有系
    爭支票亦非無法律上之原因已如前述，則上訴人請求被上訴
    人返還不當得利40萬元，即無理由。原審為上訴人敗訴判決
    ，理由雖有不同，惟結論並無二致。上訴意旨指摘原判決不
    當，聲明廢棄改判，為無理由，應予駁回。
五、本件事證已臻明確，兩造其餘主張及舉證，無礙本院判斷，
    爰不再一一論述，附此敘明。
據上論結，本件上訴為無理由。依民事訴訟法第436 條之1 第3
項、第449 條第2 項、第78條，判決如主文。
中　　華　　民　　國　　96　　年　　3 　　月　　30　日
                  民事第一庭    審判長法　官　徐美麗
                                      法  官  葉力旗
                                      法  官  邱玉汝
以上為正本，係照原本作成。
不得上訴。
中　　華　　民　　國　　96　　年　　4 　　月　　2 　　日
                                      書記官  魏慧夷
